臺灣高等法院刑事裁定　　　　　　　　　 96年度抗字第659號
抗　告　人　台灣桃園地方法院檢察署檢察官
被　　　告　甲○○
上列抗告人因聲請撤銷緩刑案件，不服臺灣桃園地方法院中華民
國96年5月9日裁定（96年度撤緩字第49號），提起抗告，本院裁
定如下：
    主  文
抗告駁回。
    理  由
一、原裁定意旨略以：(一)聲請意旨略以：受刑人甲○○前因違反
    臺灣地區與大陸地區人民關係條例案件，經臺灣士林地方法
    院以95年度簡字第218號判處有期徒刑3月，緩刑2年，於95
    年6月12日確定在案，乃於緩刑期內，即95年10月28日更犯
    公共危險罪，經同院於96年1月10日，以96年度士交簡字第7
    7號判處拘役55日，於96年2月12日確定，受刑人前受緩刑宣
    告，竟於緩刑宣告確定4月後，又故意再犯罪，足認受刑人
    顯非偶蹈法網或惡性輕微有所悔悟，自有執行刑罰之必要，
    已合於刑法第75條之1第1項第2款所定撤銷緩刑宣告之原因
    ，爰依刑事訴訟法第476條規定聲請撤銷緩刑宣告云云。(二)
    刑法施行法於94年2月2日增訂第6條之，自95年7月1日施行
    ，依刑法施行法第6條之1規定：「於中華民國94年1月7日刑
    法修正施行前，受緩刑之宣告，94年1月7日修正刑法施行後
    ，仍在緩刑期內者，適用94年1月7日修正施行之刑法第75條
    、第75條之1及第76條規定。」，即犯罪在刑法修正前，並
    依舊法規定宣告緩刑，於修正後尚在緩刑期間者，其緩刑之
    撤銷須依新法規定，合先敘明。(三)修正後刑法第75條之1第
    1項第2款規定：「受緩刑之宣告而有下列情形之一，足認原
    宣告之緩刑難收其預期效果，而有執行刑罰之必要者，得撤
    銷其宣告：二、緩刑期內因故意犯他罪，而在緩刑期內受得
    易科罰金之有期徒刑、拘役或罰金之宣告確定者。」，考其
    立法意旨略以：關於緩刑之撤銷，現行法第75條第1項固已
    設有2款應撤銷之原因；至得撤銷緩刑之原因，則僅於保安
    處分章內第93條第3項與撤銷假釋合併加以規定，體例上不
    相連貫，實用上亦欠彈性，爰參酌德國及奧地利現行立法例
    增訂得撤銷緩刑之原因，其中現行關於緩刑前或緩刑期間故
    意犯他罪，而在緩刑期內受得易科罰金之有期徒刑之宣告者
    ，列為應撤銷緩刑之事由，因認過於嚴苛，而排除第75條應
    撤銷緩刑之事由，移列至得撤銷緩刑事由，俾使「法官依被
    告再犯情節，而裁量是否撤銷先前緩刑之宣告」；其次，如
    有前開事由，但判決宣告拘役、罰金時，可見行為人仍未見
    悔悟，有列為得撤銷緩刑之事由，以資彈性適用，爰於第1
    項第1款、第2款增訂之。故本條採用裁量撤銷主義，賦予法
    院撤銷與否之權限，特於第1項規定實質要件為「足認原宣
    告之緩刑難收其預期效果，而有執行刑罰之必要」，供作審
    認之標準。是此「得」撤銷緩刑之情形，法官應依職權本於
    合目的性之裁量，妥適審酌被告所犯前後數罪間，關於法益
    侵害之性質、再犯之原因、違反法規範之情節是否重大、被
    告主觀犯意所顯現之惡性及其反社會性等情，是否已使前案
    原為促使惡性輕微之被告或偶發犯、初犯改過自新而宣告之
    緩刑，已難收其預期之效果，而確有執行刑罰之必要，此與
    刑法第75條第1項所定2款要件有一具備，即毋庸再行審酌其
    他情狀，應逕予撤銷緩刑之情形不同。亦即本件除該條項款
    所列「緩刑前因故意犯他罪，而在緩刑期內受得易科罰金之
    有期徒刑、拘役或罰金之宣告確定者」之事由外，尚需具備
    「足認原宣告之緩刑難收其預期效果，而有執行刑罰之必要
    者」之要件，方得撤銷。(四)經查，本件受刑人前因犯臺灣地
    區與大陸地區民關係條例第83條第1項違反不得僱用大陸地
    區人民在臺灣地區從事未經許可之工作規定，經經臺灣士林
    地方法院以95年度簡字第218號判處有期徒刑3月，緩刑2年
    ，於95年6月12日確定在案，其於緩刑期間，即95年10月28
    日更犯公共危險罪，經同院於96年1月10日，以96年度士交
    簡字第77號判處拘役55日，並諭知如易科罰金，以新臺幣
    2000元折算1日，於96年2月12日確定，此有上揭刑事判決2
    件及臺灣高等法院被告前案紀錄表1件在卷足參，則受刑人
    於「緩刑期內」故意犯罪，而在緩刑期內受「得易科罰金」
    之有期徒刑宣告之情形，固堪認定。惟本件受刑人前受緩刑
    宣告之案件係犯臺灣地區與大陸地區民關係條例第83條第1
    項違反不得僱用大陸地區人民在台灣地區從事未經許可之工
    作規定之罪，其於緩刑期內所犯後案則係酒後駕車之公共危
    險案件，惟衡諸該二案，非但犯罪型態、原因、侵害法益及
    社會危害程度殊異，且後案經法院斟酌其係第一次酒後駕車
    等情節後宣告拘役55日之輕刑，顯見受刑人後案之犯罪情節
    尚非重大，衡情不能因此遽認其前案緩刑之宣告難收預期效
    果而有執行刑罰之必要。檢察官執此聲請撤銷受刑人前案之
    緩刑，非有理由，應予駁回。
二、本件抗告意旨略以：按「緩刑制度係為促使惡性輕微之被告
    或偶發犯、初犯改過自新而設」，本件受刑人前另因偽造文
    書案件，經台灣彰化地方法院於83年9月1日，以83年度訴字
    第998號判決判處有期徒刑8月緩刑4年，緩刑期間並付保護
    管束確定，有受刑人刑案資料查註紀錄表在卷可稽，是其更
    應如臨深履薄，戒慎恐懼為是。詎受刑人於緩刑宣告確定後
    4月，旋即蓄意再犯刑法第185條之3公共危險罪，酒測值更
    高達每公升0.97毫克，惡性非輕，堪認受刑人所受緩刑宣告
    理由「一時失慮」、「偶罹刑典」、「應知警惕而無再犯之
    虞」、「用啟自新」等等，均已失所依據，自有執行刑罰之
    必要。再者原裁定以受刑人再犯之犯罪型態、原因、侵害法
    益及社會危害程度殊異等語，遽為受刑人有利之認定，顯然
    增加刑法第75條之1第1項第2款對於犯罪型態及原因等所無
    之限制，自無足採，請將原裁定撤銷，更為適當裁定等語。
三、經查：
(一)按於94年1月7日刑法修正施行前，受緩刑之宣告，94年1月
    7日修正刑法施行後，仍在緩刑期內者，適用94年1月7日修
    正施行之刑法第75條、第75條之1及第76條規定，刑法施行
    法第6條之1定有明文。而修正增訂之刑法75條之1第1項第1
    款規定：「受緩刑之宣告而有下列情形之一，足認原宣告之
    緩刑難收其預期效果，而有執行刑罰之必要者，得撤銷其宣
    告：一、緩刑前因故意犯他罪，而在緩刑期內受得易科罰金
    之有期徒刑、拘役或罰金之宣告確定者。」，是依該條項規
    定，撤銷緩刑之宣告，除該條項所列各款事由外，尚需具備
    「足認原宣告之緩刑難收其預期效果，而有執行刑罰之必要
    者」之要件，方得撤銷。先予敘明。
(二)本件受刑人前受緩刑宣告之案件係違反臺灣地區與大陸地區
    人民關係條例案件，經台灣士林地方法院判處有期徒刑3月
    ，並諭知如易科罰金，以銀元300元折算一日，其緩刑期間
    內所犯後案則係違反刑法第185之3條公共危險罪，經同法院
    判處拘役55日，並諭知如易科罰金，以新台幣2000元折算1
    日，此有台灣士林地方法院上揭刑事判決二件在卷足參（見
    執聲字第463號卷第3至5頁），本件受刑人雖於緩刑期間內
    故意犯他罪，而受得易科罰金之拘役宣告確定。然刑法緩刑
    制度係為促進惡性輕微之被告或偶發犯、初犯利於改過自新
    而設，修正後刑法第75條之1又已課予法院裁量之義務，則
    被告雖合於上開要件，然是否已足認前案緩刑宣告難收其預
    期效果，而有執行刑罰之必要，仍須衡酌相關情況決定之。
    衡諸本件該二案非但犯罪型態、原因、侵害法益及社會危害
    程度殊異，且後案經法院斟酌情節後亦僅宣告拘役55日之輕
    刑，顯見受刑人後案之犯罪情節尚非重大，衡情不能因此遽
    認其前案緩刑之宣告難收預期效果而有執行刑罰之必要；是
    檢察官執此聲請撤銷受刑人前案之緩刑，非有理由，應予駁
    回。
據上論結，應依刑事訴訟法第412條，裁定如主文。
中　　華　　民　　國　　96　　年　　7 　　月　　18　　日
　　　　　　　　　刑事第十七庭  審判長法　官  趙功恆
　　　　　　　　　　　　　　　　　　  法　官  高明哲
　　　　　　　　　　　　　　　　　　  法　官  孫惠琳
以上正本證明與原本無異。
不得抗告。
                                      書記官  魏汝萍
中　　華　　民　　國　　96　　年　　7 　　月　　18　　日
